【裁判字號】    94,上更(一),309
【裁判日期】    950518
【裁判案由】    毒品危害防制條例
【裁判全文】
臺灣高等法院臺中分院刑事判決     94年度上更(一)字第309號
上  訴  人
即  被  告  丁○○
                    現羈押於臺灣臺中看守所
選任辯護人  曾慶崇律師
上  訴  人
即  被  告  戊○○
指定辯護人  本院公設辯護人  乙○○
上列上訴人等因違反毒品危害防制條例案件，不服臺灣南投地方
法院中華民國93年12月27日第一審判決(民國93年度訴字第104號
，起訴案號：臺灣南投地方法院檢察署民國92年度偵字第1946號
、第3723號，追加起訴：92年度偵字第1945號），提起上訴，案
經判決，經最高法院發回更審，本院判決如下：
    主  文
原判決撤銷。
丁○○連續販賣第一級毒品，累犯，處有期徒刑玖年。扣案之第
一級毒品海洛因貳包（警秤含袋毛重各零點肆公克，合計含袋毛
重共零點捌公克），均沒收銷燬；未扣案搭配0000000000門號使
用之行動電話機具壹支沒收，如全部或一部不能沒收時，追徵其
價額；販賣第一級毒品所得新臺幣陸仟元，沒收，如全部或一部
不能沒收時，均以其財產抵償之。
戊○○共同販賣第一級毒品，未遂，處有期徒刑柒年。扣案之第
一級毒品海洛因貳包（警秤含袋毛重各零點肆公克，合計含袋毛
重共零點捌公克），均沒收銷燬；未扣案搭配0000000000門號使
用之行動電話機具壹支沒收，如全部或一部不能沒收時，追徵其
價額。
    犯罪事實
一、丁○○（綽號阿奇或阿和）於民國86年間，因違反肅清煙毒
    條例、麻醉藥品管理條例等案件，經臺灣臺中地方法院分別
    判處有期徒刑3年2月及 3月，合併定執行刑為3年4月確定，
    入監執行後，於87年12月1日假釋付保護管束，嗣於89年7月
    18日縮刑期滿，未經撤銷假釋視為執行完畢。詎丁○○猶不
    知悔改，基於販賣第一級毒品海洛因之概括犯意，或單獨或
    與戊○○共同意圖營利，自92年5月初起至同年5月8日下午5
    時許止，由丁○○以其所有搭配0000000000門號使用之行動
    電話機具1支，作為對外聯絡工具，以每小包新臺幣 (下同
    ）5百元至1千元不等價格，單獨或指示戊○○將分裝後之海
    洛因小包送交購買者出售牟利，而為下列販賣第一級毒品海
    洛因之行為：
  (一)丁○○於92年 5月初某日，在南投縣名間鄉○○路萊爾富便
    利商店前停車場，以每小包 5百元之價格，販賣第一級毒品
    海洛因1包予林添順，得款5百元；另於92年5月6日下午 2時
    43分及同年5月8日上午10時48分許，由林添順以所使用之00
    00000000號（起訴書誤載為0000000000號）行動電話撥打丁○○上開行動電話聯絡，在約定之南投縣名間鄉○○路萊爾
    富便利商店對面之停車場內，以每小包 5百元之價格，販賣
    第一級毒品海洛因予林添順2次，每次各1小包，共得款 1千
    元。以上合計得款1千5百元。
  (二)丁○○又分別於92年5月6日上午6時15分、同年5月7日上午6
    時45分及同年5月8日上午7時5分許，由林添全以所使用之00
    00000000號行動電話撥打丁○○上開行動電話聯絡，約定在
    南投縣名間鄉○○路萊爾富便利商店前，以每小包 1千元之
    價格，販賣第一級毒品海洛因予林添全3次，每次各1小包，
    共得款3千元。
  (三)丁○○再於92年5月7日上午9時26分33秒，接獲丙○○（即
    丁○○所指綽號「阿龍」之人）以所使用之0000000000號行
    動電話撥打丁○○上開行動電話欲購買毒品，乃於同日下午
    5時許，在南投縣名間鄉○○路萊爾富便利商店前，由丁○○以每小包5百元之價格，販賣第一級毒品海洛因1小包（毛
    重約0.1公克）與丙○○，得款5百元，丙○○偕同己○○同
    往取得該次交易之毒品。
  (四)丁○○又於92年5月8日上午 9時48分25秒，接獲丙○○以所
    使用之0000000000號行動電話撥打丁○○上開行動電話欲購
    買毒品，丁○○又在約定之南投縣名間鄉○○路萊爾富便利
    商店前，以每小包1千元之價格，販賣第一級毒品海洛因1小
    包予丙○○，得款 1千元，丙○○亦偕同己○○同往取得該
    次交易之毒品。以上丁○○販賣予丙○○所得共為1千5百元
    。
  (五)丁○○、戊○○共同基於意圖營利之犯意，於92年5月8日下
    午 1時33分31秒，丁○○接獲丙○○以所使用之0000000000
    號行動電話撥打丁○○上開行動電話欲購買毒品，雙方約定
    於92年5月8日下午 4時許，在南投縣名間鄉○○路萊爾富便
    利商店旁之示範公墓，由丙○○以 2千元之價格購買第一級
    毒品海洛因 2小包。嗣丁○○即指示戊○○依約至上開指定
    之地點欲將第一級毒品海洛因2小包 (警秤含袋毛重各為0.4
    公克、合計毛重0.8公克)，交給丙○○並收取價款之際，為
    接獲線報之警員，在上開示範公墓入口處查獲，並自戊○○
    身上扣得供欲販賣之第一級毒品海洛因2小包及供其自己施
    用之第一級毒品海洛因1包（警秤含袋毛重0.3公克，嗣該3
    包海洛因送鑑定，合計淨重0.38公克、包裝重0.83公克），
    丙○○偕同己○○同往交易時見狀隨即逃逸，致丁○○、戊○○此次販賣第一級毒品海洛因之行為未能得逞（該次販賣
    毒品未遂，故尚無所得）。
  (六)戊○○為警查獲後，並帶同警方前往其南投縣名間鄉○○村
    ○○路33之4號住處2樓房間查獲丁○○，並扣得丁○○所有
    供己施用之第一級毒品海洛因7包、無毒品反應之白粉1包、
    注射針筒3支及分裝袋24個等物。
二、案經南投縣警察局及南投分局移送臺灣南投地方法院檢察署
    檢察官偵查起訴。
    理  由
一、訊據上訴人即被告（下稱被告）丁○○、戊○○雖均矢口否
    認有販賣第一級毒品海洛因犯行，被告丁○○辯稱：林添順
    因向伊索取毒品未果，與伊發生衝突，故林添順指稱向伊購
    買毒品，係藉機挾怨報復；伊使用之0000000000號行動電話
    曾借與綽號「阿發」之人使用，林添全之毒品係來自綽號「
    阿發」之人，並非來自伊；又警員製作伊92年5月8日警詢筆
    錄時，並未全程連續錄音，且伊於警詢時係稱與綽號「阿龍
    」之人見過面，然並未賣毒品給「阿龍」之人，僅請「阿龍
    」之人施用 2次毒品，伊於該日製作警訊筆錄時，因毒癮發
    作而未細察筆錄內容，待筆錄做完後始發現筆錄有關「阿龍
    」部分記載不實，伊即向員警反應請求更正，但員警卻強迫
    伊於筆錄上按指印，是伊此部分之警詢自白乃因員警以不正
    方法取得，並無證據能力。再者，伊遭警查獲之時間係92年
    5月8日中午12時許，非如筆錄所載之下午5時許，且抵達分
    局製作筆錄時則約下午2時許，伊如何於當日下午5時許，指
    示戊○○前往上開示範公墓交付毒品；又當日戊○○只是說
    要去示範公墓看看有沒有人在那邊，如果沒有人就要在那邊
    施用毒品，伊並無指示戊○○至該處交付毒品；伊不認識丙○○、己○○，且伊於警訊筆錄所稱之綽號「阿龍」之人非
    指丙○○；另丙○○及己○○就有無向伊購買毒品之供述亦
    相互矛盾而有瑕疵，自不能證明伊確有販賣毒品之犯行云云
    ；被告戊○○則辯稱：93年5月8日上午9時許，丁○○到伊
    家中，並取出3包海洛因表示要送給伊，伊因父親即將返家
    ，乃告知丁○○伊欲前往示範公墓施用毒品，故伊為警查獲
    時身上所攜帶之毒品係丁○○送給伊施用的，並非丁○○指
    示伊販賣之物。且伊並不認識丙○○及己○○二人，而伊為
    警查獲之時間係92年5月8日中午，自不可能再於同日下午5
    時許交付毒品予丙○○；被告戊○○之指定辯護人於原審為
    其辯護稱：員警查獲時對被告戊○○之身體為搜索，並無令
    狀，亦非本於戊○○同意而搜索，且非逮捕、拘提、羈押戊○○時之附帶搜索，更未符合緊急搜索之要件，則戊○○所
    持有遭警查扣之3包海洛因，取得過程自非合法，不得採為
    戊○○販賣第一級毒品海洛因不利之證據。再者，同案被告
    丁○○製作警訊筆錄時，正值毒品戒斷期，又無警詢筆錄之
    錄音帶可資佐證丁○○警詢筆錄確係出於自由意思所為及符
    合法定程序，難認丁○○該警詢自白具有任意性，則丁○○
    於該警詢筆錄中所為不利戊○○之供述，亦難憑為戊○○不
    利之證據。而丙○○歷次證述反覆、矛盾，且其於警詢中之
    供述為審判外之陳述，屬傳聞證據，不具證據能力，依法自
    不得作為本案證據。又己○○於警詢、偵查中證述反覆，並
    已於本院結證稱其因案發當時有施用毒品，怕被移送到法院
    或被羈押，因而於警詢中指認被告兩人等情，自難僅憑丙○○及己○○先後歧異之證言，作為認定戊○○販賣毒品之依
    據云云。惟查：
  (一)關於被告丁○○販賣海洛因毒品予林添順部分：
  1.按被告以外之人於偵查中向檢察官所為之陳述，除顯有不可
    信之情況者外，得為證據，刑事訴訟法第 159條之1第2項定
    有明文。查證人林添順於偵查中所為之證述，既經具結（見
    偵字第1946號卷第115頁)，且所為之證述又與其於原審之證
    詞及與被告丁○○之通聯紀錄相符（詳如後述），而被告丁○○又未提出證據證明林添順於偵查中所為之證述有何不可
    信之情況，揆諸上開規定，林添順於偵查中所為之證詞自得
    為證據。
  2.證人林添順於92年12月23日偵查中證稱：「(問：今年5月份
    是否連續向綽號「阿和」之男子（指被告丁○○)買4次的海
    洛因？）是，每次1小包5百元，交易地點均在名間鄉濁水村
    的萊爾富便利商店對面的停車場（本院依最有利於被告丁○○之方式認定3次，詳如後述)」、「（問：當時是否用0000
    000000號之行動電話撥打阿和的0000000000號聯絡的？）是
    」、「（問：打電話接的人跟送貨來的人是否為同一個人？
    ）是」、「（問：【提示卷附檔案影像資料Ａ〔按：被告丁○○之影像資料〕及Ｂ〔按：被告戊○○之影像資料〕，人
    名部分遮蓋】送海洛因給你的是何人？）是Ａ。」、「（問
    ：為何知道他綽號叫阿和？）他自己說他是阿和」、「(問
    ：你跟他購買4次，為何只有5月6日及5月8日有通聯紀錄？)
    另外 2次是在名間鄉濁水村萊爾富便利商店那裡遇見而向他
    買的。時間大概是在今年5月初」等語(見偵字第1946號卷第
    111頁）。
  3.證人林添順於93年11月8日原審結證稱：伊是經由1位林姓朋
    友的介紹，而向丁○○購買海洛因，總共買過2、3次海洛因
    ，有時候在南投縣名間鄉萊爾富便利商店遇到他時，就向他
    拿，有時候打電話給他，伊向丁○○購買毒品每1次5百元，
    伊跟丁○○購買2、3次毒品的地點都在上開萊爾富超商的停
    車場，時間有時是中午有時是晚上，確切的日期伊忘記了，
    其中有1次是92年5月6日，之後還有1、2次，就在那幾天，
    沒有隔很久，伊向丁○○買毒品時，都是丁○○本人開車過
    來。丁○○的綽號叫阿奇，而伊在偵查中所言的阿和也是指
    丁○○，以前跟丁○○不太熟時，那時候都聽別人叫他阿和
    」等語（見原審卷第329至335頁）。
  4.觀諸卷附被告丁○○使用之0000000000號行動電話通聯紀錄
    ，其中林添順所使用之0000000000號行動電話與被告丁○○
    之0000000000號行動電話，自92年 5月6日下午2時43分11秒
    起至同日下午 2時44分26秒止，及自92年5月8日上午10時48
    分35秒起至同日上午11時3分1秒止，分別有接續數次之通話
    紀錄等情，亦有遠傳電信股份有限公司傳真函送之00000000
    00號通聯紀錄附卷可佐（見偵字第3723號卷第19、23頁），
    堪認證人林添順前開證詞，應非出於杜撰。
  5.被告丁○○雖辯稱沒有販賣毒品給林添順，林添順係藉機挾
    怨報復云云，惟被告丁○○於93年 3月16日原審審理中具狀
    供稱：伊與林添順並不認識，但彼此曾見過面云云（見原審
    卷第26頁）；嗣於原審93年4月1日行準備程序時復改口辯稱
    ：伊於93年5月5日因未應林添順之要求給予林添順毒品海洛
    因解癮，林添順因此與伊起衝突云云（見原審卷第31頁）。
    其前後所辯即有不一，況證人林添順如於93年5月5日即與被
    告丁○○生怨隙，竟於93年5月6日及同5月8日猶一再與被告
    丁○○互以行動電話聯絡通話，顯然有悖常理。是被告丁○○此部分所辯，實不足採信。又證人林添順於偵查及原審具
    結後均一致證述曾向被告丁○○購買第一級毒品海洛因，且
    關於每次購買毒品金額均為相同之證述，其應無自招偽證刑
    責設詞誣陷之必要。雖證人林添順對於向被告丁○○購買毒
    品海洛因之期間及總次數等細節略有不一而無法完全確定，
    惟該證人於向被告購買毒品之時原未預期將於日後指述被告
    之犯行，自不能期待證人刻意記憶各項細節，衡之一般購毒
    者，對於購買時間、數量經常無法確實明確記憶等情，認該
    證人有關購毒細節之證詞雖略有不一，仍無礙於其向被告丁○○購買毒品事實之認定，並綜合其自偵查及原審之證述及
    雙方之通聯紀錄，關於其向被告丁○○購買毒品之次數採最
    有利於被告丁○○之認定，即以行動電話聯絡購買而有通聯
    紀錄佐證者有2次(即93年5月6日及同月8日各1次），及未於
    事先以行動電話聯絡逕自購買者僅認定1次，合計3次，每次
    交易金額為 5百元，被告丁○○販賣第一級毒品予林添順之
    所得計1千5百元，被告丁○○此部分之犯行，堪以認定。
  6.被告丁○○之選任辯護人雖另以：「證人林添順於警詢係證
    稱共向被告丁○○購買4次毒品，每次購買5百元，有時直接
    去他家向他購買，是今年5月3、4、5 日連續3天，都中午12
    時30分左右，第四次是今年5月6日14時43分左右，用000000
    0000號之行動電話撥打被告丁○○之行動電話0000000000號
    取得聯絡，同日16時30分約定在名間鄉濁水村萊爾富便利店
    對面停車場內，也是向他購買5百元1小包；於偵訊時則證稱
    向被告丁○○購買 4次海洛因，用0000000000號之行動電話
    撥打被告丁○○之行動電話0000000000號聯絡的。證人林添
    順於警詢時稱其中1次以電話洽購，偵訊時則改稱2次以電話
    洽購；另於原審時又改稱購買2、3次，且就係何人介紹認識
    被告丁○○，先則證稱係羅嘉琳，後又改稱係林姓友人，前
    後顯有矛盾，其證詞自不足採」等語，資為被告丁○○辯護
    。然按證據之取捨，事實之認定，屬事實審法院之職權行使
    ，茍其判斷與論理法則及經驗法則無違，即不得任意指為違
    法。又證人之供述前後縱有參差或岐異不一，事實審法院仍
    得本於經驗法則，斟酌其他情形，作合理之比較定其取捨，
    茍所供述證據之一部與基本事實相符時，仍得資為斷罪之依
    據（最高法院85年度台上字第4940號判決可資參照）。查被
    告丁○○與林添順並無仇隙（詳見本院上開論述），林添順
    應無故為攀陷之動機，雖林添順對於向被告丁○○購買毒品
    海洛因之期間及總次數等細節略有不一而無法完全確定，但
    林添順自警詢、偵查及原審具結後均一致證述曾向被告丁○○購買第一級毒品海洛因，且關於每次購買毒品金額均為相
    同之證述，並有通聯紀錄可佐，自不能因林添順有關購毒細
    節之證詞略有不一，即認其證言不可採，揆諸上開判決說明
    ，選任辯護人此部分之辯解，不足作為有利於被告丁○○之
    認定。
  (二)關於被告丁○○販賣海洛因毒品給林添全部分：
  1.按被告以外之人於檢察事務官、司法警察官或司法警察調查
    中所為之陳述，與審判中不符時，其先前之陳述具有較可信
    之特別況，且為證明犯罪事實存否所必要者，得為證據，刑
    事訴訟法第159條之2定有明文。查，證人林添全於偵查所為
    之證述，既經具結（見偵字第1946號卷第114頁)，且所為之
    證述又與其和被告丁○○之通聯紀錄相符（詳如後述），而
    被告丁○○又未提出證據證明林添全於偵查中所為之證述有
    何不可信之情況，揆諸上開規定，林添全於偵查中所為之證
    詞，依刑事訴訟法第159條之1第 2項規定自得為證據。而證
    人林添全於警詢時所為之供述，雖與審判中不符，但渠等於
    警詢時之陳述具有較可信之特別況，且為證明犯罪事實存否
    所必要（詳如後述），是其於警詢時所為之供述，亦得為證
    據。
  2.證人林添全於92年9月9日警詢時供證稱：「（問：你施打之
    毒品來源？)今年5月初，在名間鄉濁水村販賣西瓜因而認識
    綽號『阿和』，而他主動問我要不要海洛因，我才向『阿和
    』購買海洛因，而以注射手臂之方式施用」、「（問：你向
    『阿和』購買幾次海洛因？數量？價格？)我向他購買3次海
    洛因，每次1小包（2次用量），重量我不知道，每 1小包新
    台幣1千元」、「(問：你如何和『阿和』取得購買毒品的犯
    意聯絡？）我用行動電話0000000000號撥打『阿和』行動電
    話0000000000號，聯絡上再約定購買金額及交貨地點，我向
    『阿和』購買3次毒品，都是在今年5月初早上7時許，或6點
    多之間，3 次都是約定在名間鄉○○村○○路『萊爾富』超
    商旁交貨，3次都是購買1千元」、「（問：警方提丁○○之
    影像供你指認，是否販賣海洛因毒品予你牟利之綽號『阿和
    』男子？）是他沒錯，我可確定」等語（見偵字第3723號卷
    第36頁背面至第37頁正面）。
  3.證人林添全於92年12月23日偵查中證稱：「(問：今年5月份
    你所使用之行動電話是否為0000000000號？）是」、「（問
    ：【提示卷附檔案影像資料Ａ〔按：被告丁○○之影像資料
    〕及Ｂ〔按：被告戊○○之影像資料〕，人名部分遮蓋】送
    海洛因給你的是何人？）是Ａ。我都用0000000000號撥打他
    的0000000000號聯絡的」、「（問：你總共向他買幾次？）
    前後共 3次。有時候一大早我要出門上班前會跟他電話聯絡
    ，每次交易價格是1千元、2次的量」、「 (問：如何稱呼他
    ？）他自稱是『阿和』」等語（見偵字第1946號卷第110、1
    12頁）。
  4.觀諸卷附被告丁○○使用之0000000000號行動電話通聯紀錄
    ，其中證人林添全所使用之0000000000號與被告丁○○之00
    00000000號行動電話，自92年5月6日上午6時15分7秒起至同
    日上午6時27分40秒止、自92年5月7日上午6時45分36秒起至
    同日上午 6時55分59秒止、自92年5月8日上午7時5分54秒起
    至同日上午 7時13分52秒止，分別有接續數次之通話紀錄等
    情，亦有遠傳電信股份有限公司傳真函送之0000000000號通
    聯紀錄附卷可佐（見偵字第3723號卷第18、20、22頁）。被
    告丁○○雖辯稱：伊使用之前開行動電話曾借與綽號「阿發
    」之人使用，林添全之毒品係來自綽號「阿發」之人云云，
    惟被告丁○○於92年6月18日偵訊中經檢察官詢以000000000
    0 號是否其平日使用之行動電話時，其除答以「是」外，並
    未供稱該行動電話曾借予綽號「阿發」之人使用（見偵字第
    1946號卷第47頁），且被告丁○○迄今復未能提供綽號「阿
    發」者之真實姓名及住所供傳喚究明原委，被告丁○○此部
    分所辯自無從採憑。綜合證人林添全自警詢、偵查時均一致
    證述曾向被告丁○○購買第一級毒品海洛因，且關於每次購
    買毒品之金額及次數均為相同之證述，並有前開通聯紀錄可
    佐，堪認證人林添全前開證述確為真實，堪予採信。則被告
    丁○○計販賣海洛因與林添全3次，每次交易金額1千元，所
    得共計3千元，是被告丁○○此部分犯行，亦堪以認定。
  5.證人林添全於原審雖改稱其係託被告丁○○代為購買毒品云
    云（見原審卷第339頁)。然林添全此部分之證詞，顯與被告
    丁○○所供：「我只見過林添全幾次面，他不是託我買，是
    託另一個叫阿發等人買的」云云（見原審卷第350頁)不符，
    足徵林添全於原審所述，乃屬事後迴護被告丁○○之詞，不
    足採信，而其於警詢、偵查所為之供述，又與通聯紀錄相符
    ，自具有可信性，且為證明被告丁○○販賣毒品所必要，自
    得為證據。至被告丁○○之選任辯護人雖另以：證人林添全
    於警詢係供稱，每次向被告丁○○購買1小包（2次用量）；
    於偵查中則稱每次買1千元，早晚各拿1包，每包 1次之用量
    ，前後所供不一致，自難採信等語，資為被告丁○○辯護。
    然查，證人林添全於警詢、偵查中均供述確有向被告丁○○
    購買3次海洛因，每次1千元，2 次的用量，且有通聯紀錄附
    卷可佐，雖就如何取得 2次用量之供述略有不同，但基本事
    實（即確有向被告丁○○購買海洛因）之陳述均相一致，自
    堪採信。至被告丁○○之選任辯護人雖聲請調閱林添順所使
    用之0000000000、林添全所使用之0000000000號行動電話，
    於92年3至5月份之通聯紀錄；蔡正育使用之0000000000號行
    動電話，於92年3至5月份之通聯紀錄；另傳訊林添全、林添
    順，並調閱本院93年度上訴字第1266號陳志明違反毒品危害
    防制條例案卷，及臺灣南投地方法院92年度訴字第 428號蔡
    正育違反毒品危害防制條例案件內之通聯紀錄，以查明林添
    全、林添順應非向被告購買毒品云云，然本院認有關部分之
    事證已臻明確，選任辯護人上開聲請即無必要，併此敘明。
  (三)關於被告丁○○販賣毒品海洛因予丙○○既遂之部分：
  1.被告丁○○於原審固辯稱：伊於92年5月8日警詢時毒癮發作
    ，又未全程連續錄音，待筆錄做完後發現筆錄記載不實向警
    員請求更正時，警員強迫伊於筆錄上按指印，該警詢中之自
    白與實情不符，且係以不正方法取得者，並無證據能力云云
    。惟查，被告丁○○於製作該警詢筆錄時意識很清醒，沒有
    異狀，當時係以一問一答方式製作，有錄音，且邊問邊錄，
    筆錄製作完畢，有讓被告丁○○看過筆錄的內容沒有意見，
    才讓被告丁○○簽名、按指印，並無強迫被告丁○○按指印
    等情，已據製作該警訊筆錄之警員吳岳朋於原審到庭結證屬
    實（見原審卷第343至345頁），堪認該次警詢筆錄之製作應
    合於程序；而被告丁○○於原審93年11月 5日為羈押訊問時
    ，雖以：警員製作筆錄並無一邊錄音，一邊製作，係問完話
    後，警員將筆錄作完，要伊照著筆錄唸一遍，將筆錄內容錄
    取來，當時製作筆錄時，伊毒癮發作，沒有看警詢筆錄之內
    容，等筆錄做完要按指印時，伊看到關於「阿龍」部分之記
    載不實，當時伊僅告訴警員有跟「阿龍」見過面，並沒有拿
    海洛因賣給他，伊要求警員更正筆錄內容，結果警員以強暴
    、脅迫的方式強迫伊蓋印云云，指摘警詢筆錄有瑕疵，然亦
    坦承：當時先由警員問話，由伊自由陳述，問話時係採一問
    一答之方式，警員並無非法取供等語（見原審卷第289、290
    頁），復觀諸被告丁○○於該警詢筆錄上之簽名字跡尚屬清
    晰工整，且其於警詢中能清楚記憶供出綽號「阿龍」之人所
    使用之行動電話號碼，足見被告丁○○當時應係意識清楚，
    而無毒癮發作情事甚明。參以被告丁○○嗣於92年5月9日偵
    查中，亦坦承曾交付毒品海洛因與綽號「阿龍」之人（詳如
    後述），而「阿龍」（即證人丙○○，詳如後述）又非被告
    丁○○之親朋好友，被告丁○○豈可能無償轉讓價值不菲之
    海洛因予「阿龍」多次，甚且第三次尚指派被告戊○○送至
    萊爾富超市旁之示範公墓交予「阿龍」之理（詳見後述），
    足徵被告丁○○於警詢時確有供述販賣毒品予「阿龍」等語
    屬實，被告丁○○上開所辯要屬事後卸責之詞，不足採信，
    該警詢筆錄應係出於被告丁○○自由意志之供述，具有任意
    性，而得為證據無疑。雖被告丁○○之警詢錄音帶未隨案移
    送，嗣經警尋找，因未尋獲致無法補提被告丁○○該次警詢
    錄音帶，有原審公務電話紀錄表在卷可憑(見原審卷第374頁
    ），然被告丁○○之警詢筆錄既出於其任意性之自白，自不
    能因警員未能補提該警訊錄音帶，即認被告丁○○該警訊自
    白無證據能力，合先敘明。
  2.被告丁○○於92年5月8日警詢時供稱：伊是從昨(7）日開始
    販賣毒品。92年5月7日17時30分，在名間鄉○○路萊爾富前
    綽號「阿龍」以5百元向伊購買0.1公克海洛因；92年5月8日
    9時，在名間鄉○○路萊爾富前，綽號「阿龍」男子以1千元
    向伊購買0.4公克海洛因1包等語(見偵字第1946號卷第7頁背
    面）。
  3.被告丁○○於92年5月9日偵查中供稱：伊於92年5月7日下午
    5時30分，在名間鄉○○路萊爾富超市送綽號「阿龍」之人1
    包海洛因0.1公克；92年5月8日早上9點，伊有叫被告戊○○
    （並無其他事證足以證明被告戊○○有共犯此部分之犯行，
    詳如後述）去名間鄉○○路萊爾富前，拿1包0.4公克海洛因
    給「阿龍」，但伊都沒有向阿龍拿錢等語（見偵字第1946號
    卷第34頁），被告丁○○雖否認販賣毒品與綽號阿龍之人，
    惟仍坦承有交付毒品海洛因與綽號阿龍之人2次甚明。
  4.被告丁○○於92年6月18日偵查中供稱：「（問：000000000
    0是否你平日所使用的手機？）是」、「(問：0000000000是
    何人的手機？）是「阿龍」（音譯）的手機」、「（問：最
    近何時跟阿龍聯絡？）捉進來前有聯絡。是送毒品給他，因
    他也有在用毒品」、「（問：何時認識阿龍？）交情普通，
    約認識1、2個禮拜」、「（問：交毒品給阿龍的地方是否均
    在名間鄉○○路的便利商店前？）是」等語（見偵字第1946
    號卷第47頁）。
  5.證人丙○○於92年7月4日偵查中結證稱：「（問：你與己○○總共向丁○○、戊○○購買幾次毒品？)買過3次，我只去
    1次，第一次買5百元，戊○○與丁○○一起來（並無其他事
    證足以證明被告戊○○有共犯此部分之犯行，詳如後述），
    第二次買 1千元，我在車上等，第三次買多少我不知道，第
    三次之後即被捉了」、「（問：0000000000是你的手機？）
    是」、「（問：是否都打丁○○的0000000000向他買的？）
    是」等語（見偵字第1946號卷第55頁背面及56頁正面）。
  6.證人己○○於92年6月13日警詢中證稱：「(問：曾向丁○○
    、戊○○買過幾次毒品？）我未曾向丁○○、戊○○買過毒
    品，我曾親眼目睹我朋友丙○○曾向丁○○、戊○○購買一
    級毒品海洛因」、「(問：你目睹丁○○、戊○○最近3次販
    賣毒品給丙○○是於何時地？交易金額及毒品數量為何？）
    每次購買都是丙○○以其手機0000000000打手機打給戊○○
    （應係打給丁○○，於上開丁○○偵訊筆錄中，業據丁○○
    供稱0000000000號為其所有）電話聯絡交易毒品金額及地點
    。最近3次是92年5月7日17時，我陪丙○○到名間鄉○○路
    萊爾富超市前向丁○○、戊○○購買5百元海洛因；92年5
    月8日9時，我陪丙○○到名間鄉○○路萊爾富超市前向戊○○購買1千元海洛因 (並無證據足以證明被告戊○○有參與
    前2次之犯行，詳如後述)；92年5月8日傍晚丙○○又以電話
    聯絡丁○○要2千元的海洛因，此次我看到由戊○○一人出
    來送毒品」等語（見偵字第1946號卷第70、71頁）。
  7.據被告丁○○上開偵訊筆錄，可知92年 5月8日下午4時許，
    被告丁○○係叫被告戊○○送海洛因給「阿龍」，而阿龍所
    使用之行動電話為0000000000號；而依證人丙○○上開偵查
    中之證詞，其所持有之行動電話恰為0000000000號；另依證
    人己○○上開警詢中之證詞，92年5月8日傍晚以電話向被告
    丁○○購買海洛因，且被告戊○○欲外送毒品之對象係證人
    丙○○，足徵被告丁○○於警詢、偵查中所謂之「阿龍」者
    ，即係證人丙○○無誤，被告丁○○辯稱：不認識丙○○云
    云，顯不足採。
  8.觀諸卷附被告丁○○使用之0000000000號行動電話通聯紀錄
    ，其中與證人丙○○所使用之0000000000號行動電話，於92
    年5月7日上午 9時26分33秒、同日上午9時48分54秒；92年5
    月8日上午9時48分25秒、同日上午 9時57分11秒分別有通話
    紀錄等情，亦有遠傳電信股份有限公司傳真函送之00000000
    00號通聯紀錄附卷可佐（見偵字第3723號卷第21、22頁），
    益徵證人丙○○、己○○上開證詞確與事實相符。
  9.被告丁○○於92年5月7日及同年5月8日，如何販賣海洛因予
    丙○○既遂部分，已據證人己○○於警詢中證述綦詳，核與
    證人丙○○於偵查中供證情節大致相符，被告丁○○既供稱
    與證人丙○○、己○○並無特別之怨隙，證人丙○○、己○○自無設詞誣陷之必要。雖證人丙○○於原審改口證稱：警
    訊筆錄是警員事先製作好，要伊簽名，伊並不認識丁○○云
    云（見原審卷第309、311頁）；證人己○○於原審亦改口證
    稱：不曾見過丙○○向他人購買毒品，不認識被告丁○○云
    云（見原審卷第320、321頁）。惟查，證人己○○、丙○○
    警詢中之證述均係一問一答，出於其等之自由陳述，已據證
    人即製作筆錄之警員吳岳朋、陳永受於原審分別到庭結證屬
    實（見原審卷第347、348、417至419頁），則證人己○○於
    司法警察機關所為之證詞，固未經具結，但與其等審判中所
    證不符，然其於警詢中之證述具有可信之特別狀況，且為證
    明犯罪事實所必要，自有證據能力（詳如後述），且與通聯
    紀錄相符，堪以採信。被告丁○○此部分之犯行應堪認定，
    被告丁○○此部分之販賣所得計為1千5百元。又被告丁○○
    於偵查中及證人己○○於警詢時，雖均供稱92年5月8日上午
    「9時許」，丙○○在上開萊爾富超商，向被告丁○○購買1
    千元之海洛因。惟本院審酌渠等之交易模式係由丙○○先以
    行動電話撥打被告丁○○之行動電話，取得聯繫後再購買毒
    品，而依上開通聯紀錄所示，丙○○係於92年 5月8日上午9
    時48分25秒始撥打行動電話給被告丁○○，且一般人對時間
    細節往往隨時間之過往而漸為淡忘，是本院認就此部分交易
    毒品之時間，應係92年5月8日上午 9時48分25秒，雙方取得
    聯繫後旋即交易。
  (四)被告丁○○、戊○○共同販賣海洛因予丙○○未遂部分：
  1.被告戊○○原審指定辯護人辯稱：警員查扣被告戊○○所持
    有 3包海洛因之過程不合法，該扣案毒品不得為證據云云。
    惟按搜索為刑事訴訟法所定之強制處分，雖以有令狀之搜索
    為原則，然刑事訴訟法就搜索之強制處分所以採「令狀主義
    」，無非為落實憲法對人民居住、人身、財產等基本權利之
    保障。而人民對其人身及住處是否允許他人實行搜查，乃有
    處分權利，故在經人民同意下對其人身搜索，縱令並未提出
    搜索票，亦難謂為違法搜索。本件警方係於93年5月8日下午
    4 時許，接獲線報有人交易毒品而前往上開示範公墓，見被
    告戊○○在該公墓入口處東張西望，即將被告戊○○攔下盤
    查，自被告戊○○身上扣得海洛因 3包等情，已據證人即警
    員陳志科於原審到庭結證屬實（見原審卷第214頁)，且遍觀
    被告戊○○之警詢筆錄內容，均無被告戊○○就前開扣押程
    序加以質疑之記載，亦無任何跡證顯示被告戊○○有何受迫
    配合扣押之非自願情狀，是警方人員既經合法攔撿、扣押，
    即難謂此扣押程序有何違失之處，則在被告戊○○身上扣得
    之 3包海洛因毒品，應有證據能力殆無疑義，被告戊○○原
    審指定辯護人此部分所辯，容有誤會。
  2.被告丁○○於92年5月8日警詢時供稱：「 (問：戊○○被警
    方查獲之3包海洛因作何用途？）其中2包分別為0.4及0.4公
    克（含袋），是水里一名綽號『阿龍』之男子（即丙○○）
    以其手機0000000000號打我的手機0000000000號，以 2千元
    向我購買海洛因的毒品，我叫戊○○幫我送貨(2包海洛因）
    ，交貨地點約在名間鄉○○路示範公墓入口」等語（見偵字
    第1946號卷第7頁背面）。
  3.被告戊○○於警詢時供稱：「（問：警方查獲你時，你是否
    前往該處（即南投縣名間鄉○○村○○路示範公墓入口處）
    交易毒品？與何人交易毒品？）是丁○○叫我前往該處交易
    毒品，與何人交易我不清楚」等語(見偵字第1945號卷第8頁
    反面）。
  4.證人己○○於92年 6月13日警詢中證稱：丙○○都是以其手
    機0000000000打手機打給被告丁○○（筆錄誤載為戊○○）
    聯絡交易毒品金額及地點。92年5月8日傍晚丙○○又以電話
    聯絡被告丁○○要買 2千元的海洛因，此次伊看到由戊○○
    出來送毒品等語（見偵字第1946號卷第71頁）。
  5.而自被告戊○○身上所查扣之第一級毒品海洛因2包(警秤含
    袋毛重各0.4公克，合計毛重共0.8公克），連同為警查扣供
    被告戊○○施用之1包毒品海洛因（警秤含袋毛重0.3公克）
    共 3包，經送請法務部調查局鑑定結果，均含有第一級毒品
    海洛因成分，驗餘合計淨重0.38公克，空包裝重0.83公克等
    情，有法務部調查局92年8月22日調科壹字第970002083號鑑
    定通知書在卷可憑（見偵字第1945號卷第81頁）。
  6.觀諸卷附被告丁○○使用之0000000000號行動電話通聯紀錄
    ，其中與證人丙○○所使用之0000000000號行動電話，於92
    年5月8日下午1時33分31秒、同日下午 1時42分4秒、同日下
    午 1時42分38秒，分別有通話紀錄等情，亦有遠傳電信股份
    有限公司傳真函送之0000000000號通聯紀錄附卷可佐（見偵
    字第3723號卷第23頁），益徵被告丁○○、戊○○上開警詢
    之自白與事實相符。又依該通聯紀錄所示，被告丁○○使用
    之0000000000號行動電話，自93年5月8日凌晨零時16分58秒
    起至同日下午 1時42分46秒止，在距離被告丁○○當日所在
    被告戊○○位於南投縣名間鄉○○村○○路33之 4號住處甚
    為接近之「南投縣名間鄉○○村○○路89號 7樓頂之基地台
    」位置收訊範圍內，對外仍有多次通話紀錄，且迄同日下午
    5時21分59秒，始有出現距離南投縣政府警察局南投分局較
    近之「南投市○○路○段26號屋頂基地台」之通話紀錄 (見
    偵字第3723卷第22至24頁），又證人即查獲之員警許世明、
    吳岳朋、陳志科於本院審理時亦均稱係於該日下午 4時許，
    查獲被告戊○○、再查獲被告丁○○等語明確（見本院上訴
    卷第126、127、129頁），足見被告戊○○確係當日下午4時
    許經警查獲，之後員警再帶同戊○○前往南投縣名間鄉○○
    村○○路33之4號2樓住處查獲被告丁○○無訛。是被告兩人
    辯稱：當日12時許至下午1時許早已為警查獲，不可能再於
    同日下午5時許販賣毒品與丙○○云云，亦不足採信。
  7.綜上論述，被告丁○○、戊○○共同販賣海洛因予丙○○未
    遂之犯罪事實，就被告丁○○之部分，有：(1)被告丁○○於
    警詢之自白；(2)證人己○○於警詢之證述；(3)自被告戊○○
    身上所查扣之 2包海洛因；(4)上開通聯紀錄等證據足以證明
    。就被告戊○○之部分則有：(1)被告戊○○於警詢之自白；
    (2)證人己○○於警詢之證述；(3)自被告戊○○身上所查扣之
    2 包海洛因；(4)上開通聯紀錄等證據足資證明，是被告兩人
    此部分之犯行，均堪認定（被告丁○○、戊○○此部分之犯
    行，本院既未以其兩人警詢時之自白，作為彼此犯罪之證據
    ，故被告丁○○、戊○○雖均未以證人之身份具結作證，亦
    無礙於被告兩人此部分犯行之認定），而此部分因係販賣未
    遂，自無犯罪所得。
  (五)被告兩人之辯護人雖辯以：丙○○、己○○之警詢筆錄，應
    無證據能力云云；且證人丙○○於原審亦證稱：不認識丁○○云云（見原審卷第309、311頁）；證人己○○於原審亦改
    口證稱：不曾見過丙○○向他人購買毒品，不認識被告丁○○云云（見原審卷第320、321頁）。然渠等於原審及本院所
    為之證詞，應係事後迴護被告之詞，不足採信，應以渠等於
    警、偵訊之證述為真實可採，此觀：
  1.證人己○○、丙○○之警詢筆錄係採一問一答，並無不法取
    供之情形，已據證人吳岳朋、陳永受於原審證述屬實（詳如
    前述），且己○○於原審作證時亦未證述警員有何不法取供
    之情形（見原審卷第321、322頁）；證人丙○○於偵查中具
    結後除證述：警詢筆錄有一部分不實在，毒品應係己○○所
    購買，並非伊所購等語，就向被告丁○○購買毒品之時間、
    次數，與其於警詢所供均相一致，足見己○○、丙○○之警
    詢筆錄應係出於任意性之自白，而有證據能力，是丙○○、
    己○○於本院審理時證稱：伊等去警察局時，筆錄已製做好
    了，云云（本院上更(一)卷第229、268頁），要屬事後迴護之
    詞，不足採信。
  2.證人己○○於原審雖證稱：不曾看過丙○○跟別人買過毒品
    云云（見原審卷第320頁)，嗣檢察官提示其警詢筆錄，並訊
    以：「何以在警詢中你說曾親眼目睹被告兩人與丙○○交易
    ？」，旋即改稱：「我只看到人，不知道姓名」、「（檢察
    官問：照片中這兩個人（即被告兩人）是誰？）我不知道名
    字」、「（檢察官問：你何時見過這兩個人？）我跟丙○○
    去名間鄉超商，當時已經 5點多，天色已暗，我看不清楚」
    、「（檢察官問：你跟丙○○去名間鄉跟這兩個人買毒品？
    ）是丙○○跟他們買，不是我」（見原審卷第322、323頁）
    ，從其原審證詞觀之，前後矛盾，無法自圓其說，顯係迴護
    被告丁○○、戊○○之詞。而觀之證人己○○之警詢筆錄，
    不僅供述詳實，更有通聯紀錄可憑，且與被告丁○○於偵查
    中供承曾於92年5月7日、同年月8日拿3次毒品給阿龍一情相
    符（見偵字第1946號卷第34頁，被告丁○○雖辯稱無償轉讓
    ，但顯不可信，且最後一次係未遂，詳如前述），足徵己○○於警詢之證述，顯具有較可信之特別情況，而得採為認定
    被告兩人犯罪之證據。
  3.證人丙○○於原審雖證稱：不認識被告丁○○云云，然被告
    丁○○於本院審理時卻供稱：伊曾與丙○○見過面等語（見
    本院上訴卷第28、65頁），而當原審檢察官提示己○○之警
    詢筆錄訊問證丙○○，丙○○則改稱：「（問：己○○說毒
    品都是你聯絡被告兩人，且是由你被告兩人購買有何意見？
    ）明明是我載他去向丁○○購買，（後來改稱）都是他叫我
    載他去名間鄉火車站，叫我在那裡等，他自己一個人去買」
    （見原審卷第314頁)，足徵丙○○於原審證述不認識被告丁○○云云，顯屬虛偽。且其於原審屢以「忘記了」、「無法
    確定」、「不太記得」、「記不太起來」等語搪塞、足徵其
    於原審之證詞，顯係避重就輕迴護被告兩人之詞，不足採信
    。而其於警詢中就購買毒品之時間、次數所為之證述，不僅
    與偵訊筆錄相符，且偵訊筆錄亦經具結，而所證述購買毒品
    之次數、時間，亦有通聯紀錄可佐，經核與證人己○○於警
    詢時之證述相符，依刑事訴訟法第159條之1第2項、第159之
    2規定，丙○○之警詢、偵訊筆錄自得為證據。
  4.被告丁○○之選任辯護人雖另以：證人丙○○於警詢時係證
    稱向被告丁○○購買3次，每次均1千元，每次均與己○○同
    往云云，於偵訊時卻供稱：第一次買5百元、第二次買1千元
    、第三次買多少不知道，且僅與己○○同去 1次云云，足見
    丙○○所供顯不實在。但查，證人丙○○於偵查中係證稱：
    伊只去過 1次，第二次伊在車上等，第三次之後即被捉了等
    語，從其證詞可知，丙○○ 3次均與己○○同往，僅係第二
    次在車上等，而第三次因尚未交易，被告戊○○即遭警查獲
    ，是選任辯護人斷章取義，認丙○○僅與己○○同去 1次，
    即有未洽。又丙○○就購買之金額究為多少，雖於警詢、偵
    訊先後所供略有出入，但就購買之時間、次數及向何人購買
    ，所供均相一致，參酌上開通聯紀錄及己○○之證詞，揆諸
    最高法院85年度台上字第4940號判決意旨，自不能因證人丙○○此部分供述些微之歧異，即完全否定其證詞之真實性。
  (六)我國查緝毒品海洛因之施用或販賣一向執法甚嚴，對於販賣
    海洛因者尤科以重度刑責，又販賣海洛因既係違法行為，當
    非可公然為之，亦無公定價格，且容易分裝並增減份量，而
    每次買賣之價量，可能隨時依雙方關係深淺、資力、需求量
    及對行情之認知、來源是否充裕、查緝是否嚴謹、購買者被
    查獲時供述購買對象之可能風險之評估等情形，而異其標準
    ，非可一概而論；販賣之利得，除被告坦承犯行或價量俱臻
    明確外，委難察得實情，販賣之人從價差或量差中牟利之方
    式雖異，其意圖營利之販賣行為則同一。是以因海洛因量微
    價高，販賣者率有暴利可圖，茍非意圖販賣營利，一般人焉
    有可能甘冒重度刑責而販賣海洛因，從而雖被告等否認有販
    賣海洛因之犯行，惟依前開論述，被告兩人販賣海洛因當有
    意圖營利之犯意，自足認定。
  (七)綜上論述，被告兩人上開所辯均不足取。本案事證明確，被
    告丁○○上開販賣第一級毒品海洛因既遂、未遂之犯行，被
    告戊○○販賣第一級毒品未遂之犯行均堪認定。
二、被告丁○○、戊○○行為後，92年7月9日修正公布之毒品危
    害防制條例業於93年1月9日生效，被告等前開販賣第一級毒
    品犯行，依修正前後毒品危害防制條例第4條第1項所規定販
    賣第一級毒品罪之法定刑，其刑度並無不同，自不生新、舊
    法比較何者有利於被告之問題，自應適用修正後之毒品危害
    防制條例相關規定論處。核被告丁○○所為，係犯毒品危害
    防制條例第4條第1項之販賣第一級毒品既遂罪及同條例第 4
    條第6項、第1項之販賣第一級毒品未遂罪 (即92年5月8日下
    午4時許，被告戊○○為警查獲之該次)；被告戊○○所為，
    係犯毒品危害防制條例4條第6項、第 1項之販賣第一級毒品
    未遂罪。被告兩人因販賣而持有第一級毒品海洛因，其持有
    之低度行為，均為其販賣第一級毒品之高度行為所吸收，不
    另論罪。被告兩人就販賣毒品海洛因予丙○○未遂之犯行，
    有犯意聯絡及行為分擔，應論以共同正犯。被告丁○○先後
    多次販賣第一級毒品既遂與一次販賣第一級毒品未遂之犯行
    ，時間緊接，犯罪構成要件相同，顯係基於概括犯意而為之
    ，為連續犯，應論以販賣第一級毒品既遂一罪，除法定本刑
    為死刑、無期徒刑部分不得加重外，其餘依法加重其刑（因
    被告丁○○販賣第一級毒品既遂部分，係單獨為之，故主文
    無庸諭知共同）。又被告戊○○係與被告丁○○共犯一罪，
    業據檢察官追加起訴，本院自應併予審理。被告丁○○於86
    年間，因違反肅清煙毒條例、麻醉藥品管理條例等案件，經
    臺灣臺中地方法院分別判處有期徒刑3年2月及 3月，合併定
    執行刑為3年4月確定，入監執行後，於87年12月 1日假釋付
    保護管束，嗣於89年 7月18日縮刑期滿，未經撤銷假釋視為
    執行完畢，有臺灣高等法院被告全國前案紀錄表、臺灣南投
    地方法院檢察署刑案資料查註紀錄表附卷可稽，被告丁○○
    於受有期徒刑執行完畢後，5 年以內再犯有期徒刑以上之罪
    ，為累犯，除法定本刑為死刑或無期徒刑，依法不得加重外
    ，其餘依法遞加重其刑。被告戊○○僅係未遂犯，應依刑法
    第26條前段減輕其刑。再販賣第一級毒品罪之法定本刑為死
    刑或無期徒刑，已如前述，被告丁○○雖有上開連續販賣第
    一級毒品之犯行，然販賣時間非長、販賣次數及數量非鉅，
    所得非多，只因一時貪念，致罹法定刑為死刑或無期徒刑之
    重典，相對於長期大量販賣毒品之大毒梟而言，被告丁○○
    對社會治安及國民健康之危害較小，倘亦處以死刑或無期徒
    刑，不免過苛，且無從與前開大毒梟之惡行有所區隔，是被
    告丁○○犯罪情狀相較於法定之重刑，屬情輕法重，在客觀
    上足以引起一般人之同情，情節尚堪憫恕，爰依刑法第59條
    之規定，酌量減輕其刑，並先加後減之。
三、原審以被告兩人罪證明確，予以論罪科刑，固非無見，惟：
    (一)檢察官係起訴被告丁○○自92年5月初某日起至同年月8日
    止，前後共販賣 4次海洛因予林添順，原審認定被告丁○○
    僅販賣3次，就超過3次之部分，未論述不另為無罪之諭知（
    詳如後述）；(二)被告兩人販賣毒品海洛因 2包予丙○○未遂
    ，係於92年5月8日下午 4時許被警查獲，原判決認係於該日
    下午5時許；(三)被告戊○○僅與被告丁○○共犯販賣毒品予
    丙○○未遂（詳如後述），原審誤認被告戊○○尚與被告丁○○共犯販賣毒品予丙○○既遂，以上均有未洽。被告兩人
    上訴否認犯罪，指摘原判決不當，雖無可取，但原判決既有
    上述可議之處，仍應由本院將原判決撤銷改判，爰審酌被告
    丁○○甫假釋期滿執行完畢復犯本罪，足見惡性匪淺，而被
    告兩人明知海洛因係屬戕害人身心之毒品，竟為貪圖不法利
    益，鋌而走險予以販賣他人施用，危害社會治安及國民健康
    程度非輕，及海洛因足以使施用者導致精神障礙、性格異常
    ，甚至造成生命危險之生理成癮性及心理依賴性，並斟酌被
    告等犯罪時間非長、犯罪所得不多及被告戊○○僅共犯一次
    未遂犯行等一切情狀，各量處如主文所示之刑。又扣案之第
    一級毒品海洛因2包（含袋毛重各0.4公克，合計含袋毛重共
    0.8公克)，係被告兩人供販賣未遂被查獲之毒品，應依毒品
    危害防制條例第18條第 1項前段規定宣告沒收銷燬；搭配門
    號00000 00000號使用之行動電話機具1支，亦為被告丁○○
    所有供販賣第一級毒品既遂、未遂所用之物，雖未扣案，惟
    不能證明已滅失，應依同條例第19條第 1項規定，宣告沒收
    之，如全部或一部不能沒收時，追徵其價額；被告丁○○單
    獨販賣第一級毒品所得 6千元，雖未扣案，仍應依同條例第
    19條第 1項規定，均宣告沒收，如全部或一部不能沒收時，
    以其財產抵償之。
四、另扣案之第一級毒品海洛因1包（含袋毛重0.3公克）及海洛
    因7包、無毒品反應之白粉1包、注射針筒 3支及分裝袋24個
    等物，因被告丁○○尚有施用第一級毒品之陋習，經原審於
    審理其施用第一級毒品之92年度訴字第 318號案件中，認定
    為供被告丁○○施用第一級毒品所用之物，有該判決書附卷
    可憑，自不為沒收或沒收銷燬之諭知，併予敘明。
五、公訴意旨略以：被告丁○○於92年 5月初某日，在南投縣名
    間鄉○○路萊爾富便利商店前，除上開犯罪事實欄所載，以
    每小包5百元之價格，販賣第一級毒品海洛因1包予林添順，
    得款5百元外；另於同上地點，又以每小包5百元之價格，販
    賣第一級毒品海洛因1包予林添順，得款5百元，因認被告丁○○此部分亦涉有販賣第一級毒品之犯嫌。另被告戊○○亦
    有於92年5月7日下午 5時許，在南投縣名間鄉○○路萊爾富
    便利商店前，受被告丁○○指示以每小包 5百元之價格，共
    同販賣第一級毒品海洛因1小包（毛重約0.1公克）與丙○○
    ，得款5百元。復於被告丁○○於92年5月8日上午9時48分25
    秒，接獲丙○○購買毒品的電話，又受被告丁○○之指示，
    前往上開地點，以每小包 1千元之價格，共同販賣第一級毒
    品海洛因1小包予丙○○，得款1千元。因認被告戊○○此部
    分，亦涉有販賣第一級毒品之犯嫌。經查：
  (一)本院綜合各項事證，依最有利於被告丁○○之方式計算，僅
    能證明被告丁○○於92年 5月初某日，在南投縣名間鄉○○
    路萊爾富便利商店前，以每小包 5百元之價格，販賣第一級
    毒品海洛因1包予林添順，得款5百元等情，已詳如前述，是
    尚無證據，足以證明被告丁○○另涉有此部分之犯嫌。
  (二)訊據被告戊○○堅決否認有此部分之犯行，辯稱：伊並未販
    賣毒品予丙○○等語。經查：
  1.證人丙○○於92年6月13日警詢時雖證稱：「(問：你何時向
    丁○○購買毒品？共購買幾次？)我曾於本（92）年5月初，
    向綽號「阿奇」的男子購買3次毒品，每次向其購買1千元的
    海洛因毒品」、「（問：你向丁○○購買海洛因毒品時，有
    無他人在場？）我向丁○○購買海洛因毒品時，均由我朋友
    己○○兩人一起，而丁○○則由他開喜美黑色轎車，旁邊坐
    一名身高約160幾公分的男子，而該男子肩牓上及大腿均有
    刺青，真實姓名我不知道(按此應指92年5月7日及同月8日上
    午之交易，因 8日下午之交易係被告戊○○單獨出面，詳如
    前述）」、「（問：與丁○○一起販賣毒品之人，是否為警
    方提示口卡片之男子？）是的，就是此人（戊○○，46.10.
    23，Ｚ000000000，住南投縣名間鄉○○村○○路33-4號）」
    等語（見偵字第1946號卷第69頁）。然被告戊○○經檢察官
    當庭勘驗結果，並無證人丙○○所稱之刺青，此有勘驗筆錄
    及相片在卷可查（見偵字第75頁反面、第76頁反面）。是證
    人丙○○所看到之另一人是否即係被告戊○○即有可疑。
  2.證人己○○於警詢時雖證稱：92年5月7日及同月8日上午9時
    許，曾看到丙○○向被告丁○○、戊○○購買毒品海洛因（
    見偵字第1946號卷第71頁），然其於偵查中則證稱：第一次
    及第二次（即92年5月7日及同月8日上午9時）是被告丁○○
    及戊○○兩人，都是被告丁○○開車收錢及交毒品，被告戊○○坐隔壁等語（見偵字第1945號卷第66頁），姑不論證人
    己○○所見到與被告丁○○一起前來之人是否即係被告戊○○（詳如丙○○部分之說明），縱該人確係被告戊○○無誤
    ，然被告戊○○既未接觸毒品、金錢，又非駕駛人，且與被
    告丙○○接洽欲販賣毒品者又係被告丁○○，自不能單憑被
    告戊○○曾搭乘被告丁○○所駕駛之車輛，即認定被告戊○○與被告丁○○有何犯意之聯絡。
  3.被告丁○○於92年5月8日警詢時雖供承：「（問：你何時開
    始販賣毒品？最近交易成功3次為何？）我是從昨（7）日開
    始販賣毒品。共交易過三次：92年5月7日17時30分，在名間
    鄉○○路萊爾富前，綽號阿龍以5百元向我購買0.1公克海洛
    因，由戊○○與我二人一塊出貨；92年5月8日9時0分，在名
    間鄉○○路萊爾富前，綽號阿龍男子以1千元向我購買0.4公
    公克海洛因1包，由戊○○一人出去交貨」等語(見偵字第19
    46號卷第7頁背面）；其於92年5月9日偵查中又供稱：「(問
    ：你有無在92年5月7日下午 5點半，在名間鄉○○路萊爾富
    超市以5百元代價賣給綽號阿龍之人，該包係0.1公克海洛因
    ？）沒有，我有拿海洛因給阿龍，但我沒有跟他拿錢」、「
    （問：那5月8日情形如何？）我也是叫戊○○去，分別拿0.
     4公克及2包海洛因，一次在早上9點，在萊爾富，另一次在
    下午5點，地點我忘記，我都是叫戊○○去」等語(見偵字第
    1946號卷第34頁）。被告戊○○對被告丁○○此部分之警詢
    筆錄，於本院辯論終結前未爭執有無證據能力，依刑事訴訟
    法第159條之5第2項之規定，雖得為證據(即有證據能力），
    然查，被告戊○○於92年5月7日下午 5時30分許，雖曾與被
    告丁○○一起至上開萊爾富超市，但不能因此即認被告戊○○即係共同正犯等情，已如前述，而被告丁○○此所謂之「
    一塊出貨」，究為何義？是否意指「有共同販賣毒品之犯意
    聯絡而一起前往」，本院查無其他證據足資佐證（也可能僅
    係單純搭便車一同前往）。至於92年5月8日上午，即係由被
    告丁○○與另一名男子共同前往上開萊爾富超商前，販賣 1
    千元的海洛因予證人丙○○，已據證人丙○○、己○○證述
    如前，是被告丁○○供稱，該次係被告戊○○自行前往，顯
    係卸責之詞，不足採信。
  4.綜上論述，本案亦查無證據足以證明被告戊○○涉有此部分
    之犯行。
  (三)被告丁○○、戊○○此部分之犯罪尚屬不能證明，惟因公訴
    人認此部分與上開論罪科刑部分，有連續犯之裁判上一罪關
    係，爰不另為無罪之諭知，附此敘明。
據上論結，應依刑事訴訟法第369條第1項前段，第364條，第299
條第1項前段，毒品危害防制條例第4條第1項、第6項、第18條第
1項前段、第19條第1項，刑法第11條、第26條前段、第28條、第
56條、第47條、第59條，判決如主文。
本案經檢察官甲○○到庭執行職務。
中    華    民    國    95    年    5     月    18    日
               刑事第十庭  審判長法  官  林  照  明
                                 法  官  唐  光  義
                                 法  官  蔡  名  曜
上列正本證明與原本無異。
如不服本判決應於收受送達後十日內向本院提出上訴書狀，其未
敘述上訴之理由者並得於提起上訴後十日內向本院補提理由書（
均須按他造當事人之人數附繕本）。
                                 書記官  劉  恒  宏
中    華    民    國    95    年    5     月    23    日
                                                      Ｆ


司法院資訊處製作；財團法人民間司法改革基金會備份。
